臺灣士林地方法院家事裁定　　　　　　102年度家親聲字第1號
聲　請　人　忻靜靜
相　對　人　許賜德
上列聲請人聲請改定未成年人監護人等事件，本院裁定如下：
    主  文
對於兩造所生未成年子女許□□（男、民國00年0 月00日生、身
分證統一編號：Z000000000號）、忻○○（女、民國00年0 月00
日生、身分證統一編號：Z000000000號）權利、義務之行使或負
擔，改由聲請人單獨任之。
聲請程序費用新臺幣壹仟元由相對人負擔。
    理  由
一、本件聲請意旨略以：兩造原係夫妻，婚後育有許□□（男、
    民國00年0 月00日生、身分證統一編號：Z000000000號）、
    忻○○（女、民國00年0 月00日生、身分證統一編號：Z000
    000000號）2 名未成年子女，嗣兩造於民國99年9 月16日協
    議離婚，雖約定未成年子女許□□、忻○○由兩造共同監護
    ，惟兩造離婚後，相對人從未盡未成年子女之保護、教養義
    務，許□□、忻○○之生活起居亦均由聲請人單獨照顧，且
    相對人已不知去向，許久未曾探視未成年子女，顯見相對人
    對許□□、忻○○漠不關心，爰請求將兩造所生未成年子女
    許□□、忻○○權利、義務之行使或負擔，改由聲請人單獨
    任之，並聲明：⑴兩造所生之未成年子女許□□、忻○○權
    利義務之行使或負擔，由聲請人單獨任之；⑵程序費用由相
    對人負擔。
二、相對人原住居新北市淡水區及新北市新莊區設籍處，經本院
    分別函囑警局查訪結果，相對人均已遷移而未實際住居，有
    新北市政府警察局淡水分局及新北市政府警察局新莊分局回
    函可憑，是其現應受送達處所不明，致本院無從通知相對人
    到庭答辯。
三、按夫妻離婚者，對於未成年子女權利義務之行使或負擔，依
    協議由一方或雙方共同任之。未為協議或協議不成者，法院
    得依夫妻之一方、主管機關、社會福利機構或其他利害關係
    人之請求或依職權酌定之。前項協議不利於子女者，法院得
    依主管機關、社會福利機構或其他利害關係人之請求或依職
    權為子女之利益改定之。行使、負擔權利義務之一方未盡保
    護教養之義務或對未成年子女有不利之情事者，他方、未成
    年子女、主管機關、社會福利機構或其他利害關係人得為子
    女之利益，請求法院改定之。民法第1055條第1 、2 、3 項
    分別定有明文。次按法院為前條裁判時，應依子女之最佳利
    益，審酌一切情狀，參考社工人員之訪視報告，尤應注意左
    列事項：㈠子女之年齡、性別、人數及健康情形；㈡子女之
    意願及人格發展之需要；㈢父母之年齡、職業、品行、健康
    情形、經濟能力及生活狀況；㈣父母保護教養子女之意願及
    態度；㈤父母子女間或未成年子女與其他共同生活之人間之
    感情狀況，且法院為審酌子女之最佳利益，得徵詢主管機關
    或社會福利機構之意見、請其進行訪視或調查，並提出報告
    及建議。民法第1055條之1 、家事事件法第106 條第1 項亦
    有明示。經查：
  ㈠本件兩造原係夫妻關係，嗣於99年9 月16日協議離婚，約定
    未成年子女許□□、忻○○由兩造共同監護，惟兩造離婚後
    不久，相對人即不知去向，音訊全無，未成年子女許□□、
    忻○○之生活起居均由聲請人單獨照顧及負擔扶養責任，相
    對人不僅未盡其保護教養責任及扶養義務，期間亦未曾探視
    子女等情，已據聲請人提出戶籍謄本為證，且經證人即兩造
    之子女許□□、忻○○到庭證稱：伊兩人現與媽媽同住，爸
    爸自離婚後即未探望過他們，後來也沒拿錢給媽媽，希望由
    媽媽行使監護權（見本院102 年3 月5 日非訟事件筆錄）等
    語明確，堪信聲請人上開主張為真實。
  ㈡本院依職權函請新北市政府社會局委託映晟社會工作師事務
    所對兩造及未成年子女許□□、忻○○進行訪視並提出報告
    ，相對人部分因其逾期未聯繫致無法訪視，聲請人及未成年
    子女部分則據覆略以：「⒈監護意願與監護動機之評估：據
    聲請人陳述，兩名被監護人自出生迄今皆由聲請人擔任主要
    照顧者，兩造於99年離婚時協議兩名被監護人由兩造共同監
    護，但相對人於離婚幾個月後便無法取得聯繫，且聲請人於
    協助兩名被監護人辦理戶政相關業務時有受阻情形，聲請人
    為能使被監護人受到較好的照顧，希冀改定由聲請人單獨行
    使兩名被監護人監護權，聲請人願意負擔兩名被監護人之照
    顧及教養責任。評估聲請人具有監護意願，監護動機為正向
    目的。⒉監護能力與支持系統評估：⑴親職能力：兩名被監
    護人之主要照顧者為聲請人，其對於兩名被監護人身心狀況
    瞭解，訪視時觀察聲請人與兩名被監護人互動自然且親密，
    兩名被監護人無受不當照顧情形。評估聲請人能善盡養育及
    照顧兩名被監護人之責，並提供兩名被監護人穩定生活照顧
    。⑵教養能力：聲請人雖未能具體描述對兩名被監護人之教
    育規劃，但願意陪伴、栽培被監護人持續就學與成長，並尊
    重被監護人之意願，評估聲請人具基本教養能力。⑶經濟能
    力：聲請人有穩定工作及收入來源，且目前與聲請人男友共
    同居住，可協助分擔日常基本開銷，評估聲請人能提供本身
    及兩名被監護人基本生活所需。⑷支持系統：聲請人與其原
    生家庭成員平時皆有聯繫，家庭成員間互動緊密，且聲請人
    男友亦可提供照顧支持，評估聲請人非正式社會支持系統穩
    定。⒊被監護人意願與照顧情形評估：兩名被監護人目前為
    12歲及8 歲，兩名被監護人可瞭解監護權的意義，並能清楚
    表達被照顧的經驗以及與被照顧者互動情形。兩名被監護人
    皆表達希望由聲請人監護，與相對人則多年未見面與互動。
    訪視時觀察聲請人與兩名被監護人互動自然且親密，無疏忽
    照顧情形。⒋探視安排之建議：聲請人表示同意相對人探視
    ，但基於維護兩名被監護人之安全考量，故不允許相對人攜
    兩名被監護人外出過夜。兩名被監護人則無積極意願與相對
    人互動。若兩造無特殊意見，建議可自行協調探視安排，並
    應尊重兩名被監護人之意願。⒌綜上所述，聲請人於經濟能
    力、親職功能、親子互動、支持系統等方面皆屬穩定，且具
    高度監護意願，並為兩名被監護人出生迄今之主要照顧者，
    兩名被監護人目前與聲請人同住，且與其建立穩定之依附關
    係，兩名被監護人皆表達希望由聲請人監護，基於未成年子
    女意願、最小變動原則及主要照顧者原則，評估由聲請人單
    獨監護能提供兩名被監護人較穩定之照顧。」等語，有映晟
    社會工作師事務所102 年2 月19日晟新北護字第0000000 號
    函附之監護權事件家庭訪視建議表在卷可稽。
  ㈢本院參酌上開訪視報告意見，認未成年子女許□□、忻○○
    自兩造離婚以來皆由聲請人單獨照顧扶養，彼此間已建立親
    密之依附關係，且聲請人具有相當之親職能力及支持系統，
    經濟狀況無虞，訪視報告內容亦無聲請人明顯照護不當之處
    ，應有足夠能力單獨教養未成年子女許□□、忻○○，而其
    本身亦有行使親權之意願。反觀相對人自兩造離婚後即失去
    聯繫，迄今行蹤不明，期間未曾探視子女，亦未支付子女之
    扶養費用，與子女幾無互動可言，可見其對子女許□□、忻
    祺珏之生活缺乏關心，難期日後善盡監護子女之責，較不適
    於擔任未成年子女許□□、忻○○之親權行使人。況未成年
    子女許□□、忻○○已於本院庭訊時明確表達其等希望與聲
    請人共同生活，並由聲請人擔任親權行使人之意願（見同上
    非訟事件筆錄），則其等意願自應予以尊重。故本院認兩造
    所生未成年子女許□□、忻○○權利義務之行使或負擔，應
    由聲請人單獨任之，始符合未成年子女之最佳利益，爰裁定
    如主文第1 項所示。
四、依家事事件法第104 條第3 項，裁定如主文。
中    華    民    國   102    年    7     月    11    日
                  家事庭法  官    李昆霖 
以上正本證明與原本無異。
如不服本裁定應於送達後10日內向本院提出抗告狀，並繳納抗告
費新台幣1,000元。
中    華    民    國   102    年    7     月    11    日
                        書記官    陳雪麗